【裁判字號】    97,抗,1183
【裁判日期】    971105
【裁判案由】    聲請撤銷緩刑
【裁判全文】
臺灣高等法院刑事裁定                  97年度抗字第1183號
抗告人即
受刑人      甲○○
上列抗告人因聲請撤銷緩刑案件，不服臺灣板橋地方法院97年度
撤緩字第177號，中華民國97年8月18日第一審裁定（聲請案號：
臺灣板橋地方法院檢察署97年度執聲字第1648號，執助字第2999
號），提起抗告，本院裁定如下：
    主  文
原裁定撤銷，發回臺灣板橋地方法院。
    理  由
一、檢察官聲請意旨如附件一聲請書所載。
二、抗告意旨如附件二抗告狀所載。
三、本院查：
（一）按刑法關於撤銷緩刑宣告之規定，業於94年2月2日經修正
      公布，並自95年7月1日起生效施行。又刑法施行法第6條
      之1規定：「於中華民國94年1月7日刑法修正施行前，受
      緩刑之宣告，94年1月7日修正刑法施行後，仍在緩刑期內
      者，適用94年1月7日修正施行之刑法第75條、第75條之1
      及第76條規定」。本件係依舊法宣告緩刑，迄新法施行仍
      在緩刑期內，依上開規定，即應適用修正後刑法第75條之
      1規定。而依據該新修正刑法第75條之1規定：「受緩刑之
      宣告而有下列情形之一，足認原宣告之緩刑難收其預期效
      果，而有執行刑罰之必要者，得撤銷其宣告：一、緩刑前
      因故意犯他罪，而在緩刑期內受得易科罰金之有期徒刑、
      拘役或罰金之宣告確定者。二、緩刑期內因故意犯他罪，
      而在緩刑期內受得易科罰金之有期徒刑、拘役或罰金之宣
      告確定者」。考其立法意旨略以：關於緩刑之撤銷，現行
      法第75條第1項固已設有2款應撤銷之原因；至得撤銷緩刑
      之原因，則僅於保安處分章內第93條第3項與撤銷假釋合
      併加以規定，體例上不相連貫，實用上亦欠彈性，爰參酌
      德國及奧地利現行立法例增訂得撤銷緩刑之原因，其中現
      行關於緩刑前或緩刑期間故意犯他罪，而在緩刑期內受得
      易科罰金之有期徒刑之宣告者，列為應撤銷緩刑之事由，
      因認過於嚴苛，而排除第75條應撤銷緩刑之事由，移列至
      得撤銷緩刑事由，俾使「法官依被告再犯情節，而裁量是
      否撤銷先前緩刑之宣告」；其次，如有前開事由，但判決
      宣告拘役、罰金時，可見行為人仍未見悔悟，有列為得撤
      銷緩刑之事由，以資彈性適用，爰於第1項第1款、第2款
      增訂之。且本條採用裁量撤銷主義，賦予法院撤銷與否之
      權限，特於第1項規定實質要件為「足認原宣告之緩刑難
      收其預期效果，而有執行刑罰之必要」，供作審認之標準
      。亦即於上揭「得」撤銷緩刑之情形，法官應依職權本於
      合目的性之裁量，妥適審酌被告所犯前後數罪間，關於法
      益侵害之性質、再犯之原因、違反法規範之情節是否重大
      、被告主觀犯意所顯現之惡性及其反社會性等情，是否已
      使前案原為促使惡性輕微之被告或偶發犯、初犯改過自新
      而宣告之緩刑，已難收其預期之效果，而確有執行刑罰之
      必要，此與刑法第75條第1項所定2款要件有一具備，即毋
      庸再行審酌其他情狀，應逕予撤銷緩刑之情形不同，先予
      敘明。
（二）受刑人於94年1月8日因違反槍砲彈藥刀械管制條例案件，
      依臺灣桃園地方法院於94年10月31日所為94年度訴字第75
      5 號刑事判決，其主刑之主文為「甲○○未經許可，持有
      可發射子彈具有殺傷力之改造手槍，處有期徒刑壹年貳月
      ，併科罰金新臺幣陸萬元，罰金如易服勞役，以新臺幣玖
      佰元即銀元參佰元折算壹日，緩刑肆年，緩刑期內付保護
      管束。」其執行交付保護管束之觀護日期自94年7月18日
      至98年7月17日止（見原審卷第3頁前科表）。
（三）關於受刑人另於94年8月4日凌晨涉嫌殺人案件，經本院於
      97 年6月5日以96年度上訴字第3405號刑事判決「甲○○
      共同殺人處有期徒刑12年」，因此案尚未確定，檢察官聲
      請意旨亦未列舉此為撤銷緩刑之事由，原審裁定理由以此
      未判決確定之判決為撤銷理由，是否為訴外裁判？原審採
      為撤銷緩刑之理由，其法律之根據為何？未見說明。
（四）至聲請意旨以受刑人另犯妨害自由等罪，則係發生於95年
      10月17日，經臺灣桃園地方法院檢察署檢察官偵查於96年
      7月19日以96年度偵字第5695號偵查終結聲請簡易判決處
      刑，參以受刑人後案妨害自由犯行，情節似屬輕微，惡性
      亦非重大，原審法院乃於96年11月30日以96年度壢簡字第
      1729號衡情僅從輕判決「甲○○共同損壞他人車輛之車窗
      ，足以生損害於他人，處拘役伍拾日，減為拘役貳拾伍日
      ，如易科罰金，以新台幣壹仟元折算壹日；又共同以加害
      生命、身體之事，恐嚇他人致生危害於安全，處拘役伍拾
      玖日，減為拘役貳拾玖日，如易科罰金，以新台幣壹仟元
      折算壹日；應執行拘役伍拾日，如易科罰金，以新台幣壹
      仟元折算壹日。」，檢察官聲請撤銷緩刑之聲請書，即以
      此判決，認「受刑人因有上揭之犯罪事由，足認其不知悔
      悟自新，原宣告之緩刑難收其預期效果，而有執行刑罰之
      必要，合於刑法第75條之1第1項所定得撤銷緩刑宣告之原
      因，爰依刑事訴訟法第476條之規定，聲請撤銷緩刑」。
（五）惟受刑人前案既已自94年7月18日起接受3年以上之保護管
      束觀護，其觀護效果如何？遍查全卷未見檢附觀護報告。
      聲請意旨徒以受刑人再受後案妨害自由受拘役之宣告，率
      爾認定原宣告之緩刑難收其預期之效果，而有執行刑罰之
      必要？原審就得撤銷其緩刑宣告之理由，似亦僅於形式上
      審查檢察官之聲請事由。至於如何認定受刑人確無悔悟之
      心？是否確有其所宣告之緩刑（業已執行保護管束）難收
      其預期效果之情？尚非全無研求之餘地。原裁定漏未審酌
      及此，遽予准許檢察官聲請撤銷緩刑，於法即有未合。抗
      告人提起本件抗告，即屬有理由，應由本院將原裁定撤銷
      ，為兼顧抗告人之審級利益，並發回原審詳加調查，另為
      妥適之裁定。
據上論斷，依刑事訴訟法第413條前段，裁定如主文。
中    華    民    國    97    年    11    月    5     日
                刑事第一庭    審判長法  官  葉騰瑞
                                    法  官  莊明彰
                                    法  官  王炳梁
以上正本證明與原本無異。
不得再抗告。
                                    書記官  廖逸柔
中    華    民    國    97    年    11    月    5     日


司法院資訊處製作；財團法人民間司法改革基金會備份。
